臺灣桃園地方法院民事簡易判決　　　　93年度桃簡字第1612號
原　　　告　甲○○　住桃園縣八.
被　　　告　台新國際商業銀行股份有限公司
法定代理人　蔡孟
訴訟代理人　李佳浤
　　　　　　曾謙候
上列當事人間請求確認債權不存在事件，於民國94年10月26日言
詞辯論終結，本院判決如下：
    主      文
原告之訴駁回。
訴訟費用由原告負擔。
    事實及理由
一、按確認法律關係之訴，非原告有即受確認判決之法律上利益
    者，不得提起之；確認證書真偽或為法律關係基礎事實存否
    之訴，亦同。前項確認法律關係基礎事實存否之訴，以原告
    不能提起他訴訟者為限，民事訴訟法第247 條第1項、第2項
    定有明文。而所謂即受確認判決之法律上利益，係指因法律
    關係之存否不明確，致原告在私法上之地位有受侵害之危險
    ，而此項危險得以對於被告之確認判決除去之者而言，故確
    認法律關係成立或不成立之訴，苟具備前開要件，即得謂有
    即受確認判決之法律上利益，最高法院42年台上字第1031號
    判例可資參照。本件原告主張其並未於民國92年9 月19日使
    用被告所核發之金融卡（具有預借現金功能），故認為當日
    之消費款項不應由其負責等情，此為被告所否認，由此可知
    ，兩造間對於該金融卡之消費帳款已有爭執，故原告提起本
    件訴訟有確認利益存在，依法即無不合，先予敘明。
二、本件原告起訴主張：伊雖於91年5月6日與被告簽訂信用貸款
    約定書，同時申請使用YouBe 予備金金融卡，經被告審查核
    准後，被告已將系爭金融卡（卡號為000000000000）及密碼
    單寄送予原告使用，惟其並未於92年9 月19日持系爭金融卡
    提款新臺幣（下同）20,000元，復因其不熟悉轉帳操作之程
    序，其自不可能於當日再以系爭金融卡跨行轉帳30,000元至
    其在八德更寮腳郵局開設帳號為0000000000000000號帳戶內
    ，故被告對原告就此2 筆債權（下稱系爭債權）顯屬不存在
    等情，爰依民事訴訟法第247條第1項規定訴請確認被告對原
    告之系爭債權（金額總計為50,000元）不存在。
三、被告則抗辯：系爭金融卡於92年9 月19日確有使用之紀錄，
    而當日係透過ATM自動付款機之功能分別提領現金20,000 元
    及跨行提款30,000元轉入原告於八德更寮腳郵局所開設之上
    開帳戶中，因系爭金融卡迄今仍在原告保管中而未遺失，且
    當日操作時所輸入之密碼與原告先前設定之密碼相符，足證
    上述2 筆債務係由原告使用系爭金融卡後所生，原告對此自
    應負清償之責。又伊於93年10月11日就前揭債務向原告說明
    後，原告已承認前揭債務確為其自行使用系爭金融卡消費無
    誤，並有簽立1 紙聲明書予伊，是原告提起本件訴訟顯無理
    由等語。併聲明請求駁回原告之訴。
四、原告主張於91年5月6日與被告簽訂信用貸款約定書，經被告
    核發系爭金融卡及密碼單供原告使用之事實，有原告簽名之
    YouBe 予備金申請書、客戶聯絡記錄表、金融卡及密碼單領
    用證明、信用貸款約定書各1 份在卷可稽，且為兩造所不爭
    執，是原告此部分主張堪信為真實。原告復主張其未於92年
    9 月19日使用系爭金融卡，故當日系爭金融卡所生之款項不
    生由其負責等語，為被告所否認。
（一）按當事人主張有利於己之事實者，就其事實有舉證之責任
      ，民事訴訟法第277 條前段定有明文。又確認法律關係不
      存在之訴，如被告主張其法律關係存在時，應由被告負舉
      證責任，最高法院42年台上字第170 號判例意旨可資參照
      。本件被告抗辯伊對原告有系爭債權存在，故應由被告對
      此節負舉證責任。如被告已盡舉證責任後，原告即應就其
      抗辯之事由負舉證之責，若原告先不能舉證，以證實自己
      主張之事實為真實，則應駁回原告之請求。
（二）經查，原告在本件審理中自陳：（有無收到卡片及密碼？
      ）有收到卡片及密碼，且其在收到卡片及密碼當日就將密
      碼更改等語（參見本院卷第47頁及第176頁），由此可知
      ，即使原告將系爭金融卡遺失或該卡片遭人複製，倘第三
      人未同時取得原告重新設定之密碼，該金融卡亦無法使用
      ，又原告已陳稱系爭金融卡一直在其保管中，迄今均未曾
      遺失等語（參見本院卷第48頁及第176 頁），參以系爭金
      融卡在92年9月19日經人使用所輸入之密碼業經ATM自動付
      款機判讀與原告所更改之密碼相符，且其中30,000元之款
      項係轉入原告在八德更寮腳郵局開設之帳號000000000000
      0000帳戶內，有被告提出之交易記錄查詢表、跨行轉帳紀
      錄表、八德更寮腳郵局客戶歷史交易清單在卷可稽，而原
      告復於93年10月11日與被告確認前揭債務確為其自行使用
      系爭金融卡所生之款項，亦有原告出具之聲明書在卷可佐
      ，綜上所述，被告就前揭債務係由原告使用系爭金融卡所
      生一節已盡舉證之責，是被告此部分抗辯應屬可採。
（三）至原告主張其不會提款或轉帳，故被告對其並無系爭債權
      存在云云，惟此乃有利於原告之事實，揆諸上開規定及說
      明，應由原告負舉證責任。然原告迄至本件言詞辯論終結
      為止均未能提出反證證明前揭債務非其所為，是原告此部
      分主張尚乏所據，不足採信。
（四）從而，原告依法訴請確認被告對原告之系爭債權不存在，
      為無理由，應予駁回。
（五）本件事證已臻明確，兩造其餘攻擊防禦方法及舉證，經本
      院審酌後，或與本件之爭執無涉，或對本件判決結果不生
      影響，爰不一一論述，併此敘明。
五、據上論結，本件原告之訴為無理由，依民事訴訟法第436 條
    第2項、第78條，判決如主文。
中　　華　　民　　國　　94　　年　　11　　月　　16　　日
                  臺灣桃園地方法院桃園簡易庭
                                  法  官  林哲賢
以上為正本係照原本作成。
如不服本判決，應於送達後20日內，向本院提出上訴狀並表明上
訴理由，如於本判決宣示後送達前提起上訴者，應於判決送達後
20日內補提上訴理由書（須附繕本）。
中　　華　　民　　國　　94　　年　　11　　月　　16　　日
                                  書記官  黃進傑
